【裁判字號】    92,上易,824
【裁判日期】    921125
【裁判案由】    遷讓房屋
【裁判全文】
臺灣高等法院民事判決                            九十二年度上易字第八二四號
    上  訴  人  乙○○
    被  上訴人  甲○○
    兼      右
    訴訟代理人  丙○○
右當事人間請求遷讓房屋事件，上訴人對於中華民國九十二年五月二十九日臺灣板橋
地方法院九十二年度訴字第九七號第一審判決提起上訴，本院於九十二年十一月十一
日言詞辯論終結，判決如左：
    主      文
上訴駁回。
第二審訴訟費用由上訴人負擔。
    事實及理由
    理      由
壹、程序方面：
    本件上訴人經合法通知，未於言詞辯論期日到場，核無民事訴訟法第三百八十六
    條各款所列情形，爰依被上訴人之聲請，由其一造辯論而為判決。
貳、實體方面：
一、被上訴人等主張：伊等於民國九十一年十月二十四日經由台灣板橋地方法院九十
    一年度執字第一一四一號強制執行之拍賣程序，標得坐落台北縣板橋市○○段第
    三一Ｏ、三一一地號土地上之門牌號碼：台北縣板橋市○○路七三號旁空地上增
    建部分之未辦保存登記之鐵皮二層樓房一棟（上開強制執行事件暫編五Ｏ二三建
    號建物，下稱系爭房屋），所有權各為二分之一，已由法院發給權利移轉證書。
    上訴人於上開強制執行事件進行中，曾於九十一年五月二十一日之查封筆錄陳稱
    系爭房屋為其使用，並無出租他人情事，惟伊等取得所有權後，上訴人竟拒絕遷
    讓系爭房屋，爰依民法第七百六十七條之規定，求為命上訴人乙○○遷讓交還系
    爭房屋，及原審被告鄭香盛應自系爭房屋遷出之判決（關於被上訴人請求原審被
    告鄭香盛應自系爭房屋遷出部分，原審為被上訴人等敗訴之判決，被上訴人等並
    未上訴）。
二、上訴人則以：原審被告鄭香盛將其所有之台北縣板橋市○○路七三號旁空地租予
    伊，由伊出資搭蓋系爭房屋使用；而伊積欠債權人台北縣板橋市農會新台幣（下
    同）二百八十萬元，後來伊有繳清利息部分約三十萬元，並繼續繳納本金，板橋
    市農會已就全案撤回強制執行，惟執行法院知悉執行債權人撤回後，竟仍將系爭
    房屋之權利移轉證書發給被上訴人等，其拍賣程序顯有瑕疵，自應撤銷，是以請
    被上訴人等將執行法院發還之價金領回等語，資為抗辯。
三、原審關於被上訴人等請求上訴人遷讓交還系爭房屋部分，為上訴人敗訴之判決，
    上訴人不服，就其敗訴部分提起上訴，其雖未於言詞辯論時到庭為任何聲明或陳
    述，惟據其於本院審理時所提上訴聲明為：(一)原判決不利於上訴人之部分廢棄。
    (二)右開廢棄部分，被上訴人等在第一審之訴及假執行之聲請均駁回。被上訴人等
      則於本院答辯聲明：上訴駁回。
四、被上訴人等主張其等於九十一年十月二十四日經由法院拍賣標得系爭房屋，並發
    給權利移轉證書，系爭房屋現由上訴人占用中，業據其等提出臺灣板橋地方法院
    九十一年十一月六日板院通民執月字第四八五八四號不動產權利移轉證書及同院
    九十一年度民執月字第一一四一號九十一年五月二十一日執行筆錄影本各一件為
    證 (見原審卷第七頁、第九頁) ，並為上訴人所不爭執，堪信被上訴人等此部分
    之主張為真實。惟上訴人否認有遷讓交還系爭房屋之義務，並以前開情詞置辯，
    是本件應予審究之爭點厥為：被上訴人等請求上訴人遷讓系爭房屋是否有理由？
    茲析述如下：
  (一)按拍賣之不動產，買受人自領得執行法院所發給權利移轉證書之日起，取得該不
    動產所有權。又查封後，債務人得於拍定前提出現款，聲請撤銷查封；拍定後，
    在拍賣物所有權移轉前，債權人撤回強制執行之聲請者，應得拍定人之同意，強
    制執行法第九十八條第一項前段、第五十八條分別定有明文。換言之，拍定人既
    已繳足價金，即有請求發給權利移轉證書、取得不動產所有權之權利，故債權人
    此際撤回強制執行之聲請，應以不影響拍定人之權益為限，亦即應得拍定人之同
    意，始得為之。經查，台灣板橋地方法院九十一年度民執月字第一一四一號強制
    執行事件，原由債權人台北縣板橋市農會聲請就原審被告鄭香盛所有坐落台北縣
    板橋市○○段第三Ｏ九、三一Ｏ、三一一地號土地及上訴人所有系爭房屋強制執
    行，經執行法院分甲、乙、丙及丁標依次順序拍賣，於九十一年九月二十六日第
    一次拍賣無人應買，嗣於同年十月二十四日第二次拍賣時，甲、乙、丙標仍無人
    應買，丁標所示之系爭房屋則由被上訴人等以五十一萬元拍定，並經執行法院於
    九十一年十一月六日核發不動產權利移轉證書，此經本院調閱上開強制執行卷宗
    查證屬實，並有不動產權利移轉證書、拍賣不動產筆錄在卷可稽 (影本見原審卷
    第七頁、本院卷第四五頁、第五十頁至五一頁) ，則被上訴人等已取得系爭房屋
    之所有權，要無庸疑。
  (二)又債權人台北縣板橋市農會於九十二年三月十九日以言詞撤回本件甲、乙、丙標
    之強制執行聲請，復於九十二年三月二十日具狀撤回強制執行之聲請，執行法院
    准許撤回甲、乙、丙標之強制執行，並予啟封，有撤回執行筆錄附卷可佐 (影本
    見本院卷第五二頁) ，則就甲、乙、丙標所示坐落台北縣板橋市○○段第三Ｏ九
    、三一Ｏ、三一一地號土地之強制執行已發生撤回之效力，固無疑義；惟就其中
    丁標所示系爭房屋已拍定部分，經執行法院訊問被上訴人等之意見，被上訴人等
    均表示不同意，此有該院九十一年度民執月字第一一四一號強制執行事件九十二
    年四月四日執行筆錄影本在卷可按（見原審卷第四二頁），揆諸前開說明，債權
    人台北縣板橋市農會撤回該案強制執行，就拍定部分不生撤回之效力，換言之，
    對於被上訴人等自領得權利移轉證書之日起，依強制執行法第九十八條第一項規
    定取得系爭房屋所有權之事實，並不發生影響；而債權人台北縣板橋市農會業已
    領取丁標拍定所繳納之價款五十一萬元以抵充上訴人部分債務，亦有發還民事強
    制執行案款領款收據一紙在卷可按 (影本見本院卷第五六頁) ，尚難認拍賣程序
    有何瑕疵。上訴人抗辯拍賣程序有瑕疵，且該案強制執行已經撤銷，請求法院將
    拍賣價款發還上訴人云云，顯無可採。從而，被上訴人等基於系爭房屋所有權人
    之地位，請求上訴人遷讓交還該屋，即屬有據。
五、綜上所述，被上訴人等為系爭房屋之所有權人，其等依民法第七百六十七條規定
    ，請求上訴人將系爭房屋遷讓交還被上訴人等，為有理由，應予准許。原審就此
    部分為被上訴人等勝訴之判決，並依被上訴人等之聲請酌定相當之擔保金額為假
    執行之宣告，於法並無不合。上訴意旨指摘原判決此部分不當，求予廢棄改判，
    洵無理由，應予駁回。
六、本件事證已臻明確，兩造其餘攻擊防禦方法，於本判決結果不生影響，爰不一一
    論述，併此敘明。
七、據上論結，本件上訴為無理由，依民事訴訟法四百四十九條第一項、第四百六十
    三條、第三百八十五條第一項前段、第七十八條，判決如主文。
中      華      民      國    九十二    年    十一    月      二十五    日
                              民事第十六庭
                                  審判長法  官  阮  富  枝
                                        法  官  林  麗  玲
                                        法  官  吳  麗  惠
正本係照原本作成。
兩造均不得上訴。
中      華      民      國    九十二    年     十一     月    二十七    日
                                        書記官  陶  美  玲


司法院資訊處製作；財團法人民間司法改革基金會備份。
